【裁判字號】    91,訴,213
【裁判日期】    920417
【裁判案由】    撤銷贈與
【裁判全文】
臺灣臺東地方法院民事判決  九十一年度訴字第二一三號
    原      告  甲○○○
    被      告  乙○○
                丙○○
    訴訟代理人  丁○○
右當事人間請求撤銷贈與事件，本院判決如左：
    主    文
被告乙○○與丙○○於民國九十一年八月十五日就坐落台東縣鹿野鄉○○段九九九之
四地號及同段九九九之三八地號土地所為之贈與行為應予撤銷。
訴訟費用由被告負擔。
原告假執行之聲請駁回。
    事實及理由
一、原告主張：被告乙○○於民國九十一年二月間向原告借款新台幣五十萬元，屆清
    期仍拒不清償，嗣經臺灣板橋地方法院以九十一年度板簡字第一三八九號判決被
    告乙○○應給付上揭五十萬元，及自民國九十一年五月二十四日起至清償日止，
    按週年率百分之六計算之利息確定。惟被告乙○○竟於九十一年八月十五日將其
    所有土地二筆即臺東縣鹿野鄉○○段九九九之四及同段九九九之三八地號土地贈
    予被告丙○○，並於九十一年十月十六日向臺東縣關山地政事務所申請所有權移
    登記完竣。被告乙○○贈與上開土地後，並無資力足以清償本件債務，是其不動
    產贈與行為，顯有害原告之債權，為此訴請撤銷該贈與行為等語。並聲明：（一
    ）如主文第一項所示。（二）請准宣告假執行。
二、被告則以：被告乙○○於八十六年間即承諾將系爭土地贈與丙○○，給予保障，
    由於數年來忙於求醫及生計，拖延至九十一年始辦妥土地贈與登記，絕非逃避債
    務，又被告乙○○固於八十五年間生病時曾向胞兄吳泰康借款新台幣五十萬元，
    惟被告胞兄向被告稱：「你日前借款新台幣五十萬元，如有困難，剩餘借款（三
    十萬元）算了，不用還了，自願捨棄。」，詎八十七年胞兄去世後，胞嫂即原告
    ，於九十一年二月間將被告於八十五年交付於胞兄，未註明兌現日期支票五張，
    自行加填兌現日期，並軋入銀行遭退票，查該支票已罹時效，應為無效票據等語
    資為抗辯。並聲明：原告之訴駁回。
三、得心證之理由：
（一）被告乙○○於九十一年十月十六日將其所有坐落臺東縣鹿野鄉○○段九九九之
      四地號及同段九九九之三八地號所有權，以贈與為登記原因，移轉所有權予被
      告丙○○等情，業據原告提出之土地登記謄本為證，且為被告所不爭執，自可
      信為真實。
（二）按債務人所為之無償行為，有害及債權者，債權人得聲請法院撤銷之，民法第
      二百四十四條第一項定有明文。經查，原告主張：被告乙○○簽發支票五紙，
      金額共五十萬元，屆期為付款之提示，竟遭退票，迭經追索無效，嗣經臺灣板
      橋地方法院以九十一年度板簡字第一三八九號判決被告乙○○應給付上揭五十
      萬元，及自民國九十一年五月二十四日起至清償日止，按週年率百分之六計算
      之利息，該判決並於九十一年九月三十日確定等情，業據提出前揭判決書及確
      定證明書等為證，故堪信為真實。原告對於被告乙○○之債權既已判決確定，
      則被告辯稱：債權人就三十萬部分已事先免除，及該票據為無效云云，即不足
      採。次查，被告乙○○負有上揭債務，仍將系爭土地二筆贈與被告丙○○，其
      所有財產僅餘已汽車一部，而該汽車亦已使用九年，有財政部臺灣省北區國稅
      局財產歸屬資料清單附卷可稽，且被告自承該汽車已不值錢等語（本院九十二
      年四月三日言詞辯論筆錄參照），是被告乙○○之其他財產不足清償原告之債
      權至為明確，則原告主張被告乙○○將系爭不動產贈與被告丙○○之行為，有
      害及債權一節，自為可採。從而，原告自知有撤銷原因時起一年之除斥期間內
      ，依民法第二百四十四條之規定，訴請撤銷被告間就系爭不動產所為之無償贈
      與行為，洵屬有據，應予准許。又撤銷贈與之訴為形成判決，一經法院判決即
      生形成力，無從為假執行之宣告；是原告聲明請准宣告假執行，尚有不合，應
      予駁回。
（三）因本案事證已臻明確，兩造其餘主張陳述及所提之證據，均毋庸再予審酌，附
      此敘明。
四、據上論結，本件原告之訴為有理由，依民事訴訟法第七十八條、第八十五條第一
    項前段，判決如主文。
中      華      民      國    九十二    年      四      月      十七    日
                                    臺灣臺東地方院法院民事庭
~B法      官  廖建彥
右為正本係照原本作成
如對本判決上訴須於判決送達後廿日內向本院提出上訴狀
中      華      民      國    九十二    年      四      月      二十一  日
~B法院書記官  蔡辛源


司法院資訊處製作；財團法人民間司法改革基金會備份。
